【裁判字號】    90,上訴,1133
【裁判日期】    901003
【裁判案由】    傷害
【裁判全文】
臺灣高等法院刑事判決                            九十年度上訴字第一一三三號
    上  訴  人
    即  被  告  乙○○
右上訴人因家庭暴力之傷害案件，不服臺灣桃園地方法院八十九年度訴字第一五八三
號，中華民國九十年一月二十九日第一審判決（起訴案號：臺灣桃園地方法院檢察署
八十九年度偵字第一五六四六號）提起上訴，本院判決如左：
    主  文
原判決撤銷。
乙○○傷害直系血親尊親屬之身體，處有期徒刑肆月，如易科罰金，以參佰元折算壹
日。
    事  實
一、乙○○與其母甲○○○因家產問題迭生爭執，於民國（下同）八十九年六月八日
    下午同至桃園縣桃園市○○路一號臺灣桃園地方法院民事庭開庭時二人又發生口
    角，俟同日下午十六時許審理庭結束後，在臺灣桃園地方法院民事第二法庭走廊
    外，甲○○○（甲○○○亦因傷害乙○○另案經台灣桃園地方法院判處拘役參拾
    日，如易科罰金以參佰元折算壹日）欲與乙○○理論，遂拉扯乙○○之衣領，乙
    ○○見狀竟萌生傷害之故意，以手推甲○○○，致甲○○○重心不穩跌倒在地，
    因此受有左下肢挫扭傷之傷害。
二、案經被害人甲○○○訴請臺灣桃園地方法院檢察署檢察官偵查起訴。
    理  由
一、訊據被告乙○○矢口否認有何右揭傷害犯行，辯稱：「當時是伊母（告訴人）拉
    住伊，伊想趕快離開，是一群人圍住伊，伊有看到伊母跌倒，並未出手毆打其母
    ，洵無傷害犯行。」云云。然查，右揭事實業據告訴人甲○○○指述歷歷，並經
    證人即被告之妹陳淑幸及證人邱垂崑、鄭素珍等人證述屬實，衡諸證人陳淑幸係
    被告之妹、告訴人之女，既願拋棄繼承其父價值數千萬元之遺產，由被告及告訴
    人繼承，顯見證人陳淑幸與被告兄妹情誼頗深，應無設詞誣攀被告之理，其證言
    與證人邱垂崑、鄭素珍又互核相符，是渠等證言均堪採信，復有診斷證明書一紙
    在卷可憑，再參之告訴人係被告之母，雖因家產問題爭執不休，然其等既為母子
    至親，豈有無故陷被告入罪之理，可見被告所辯並未傷害告訴人云云，係事後卸
    責之詞，不足採信，本件事證明確，被告犯行，洵堪認定。
二、核被告乙○○所為，係犯刑法第二百七十七條第一項之傷害罪，其傷害直系血親
    尊親屬，應依同法第二百八十條之規定加重其刑。又被告行為後，刑法第四十一
    條之規定，業經於九十年一月四日修正，並經總統於九十年一月十日公布，依法
    於九十年一月十二日生效，而修正後之刑法第四十一條第一項之規定「犯最重本
    刑為五年以下有期徒刑以下之刑之罪，而受六個月以下有期徒刑之宣告，因身體
    、教育、職業、家庭之關係或其他正當事由，執行顯有困難者，得以一元以上三
    元（業據罰金罰鍰提高標準條例第二條前段規定，就其原定數額提高為一百倍折
    算一日）以下折算一日，易科罰金，但確因不執行所宣告之刑，難收矯正之效，
    或難以維持法秩序者，不在此限」，新舊法比較結果，以新法有利於被告，依刑
    法第二條第一項前段之規定，適用裁判時之新法。原審對被告楊文忠論罪科刑，
    固非無見，惟原判決竟認適用新舊法結果並無不同，顯有違誤，被告上訴論旨，
    猶執陳詞，恣意否認犯罪，指摘原判決不當，雖無理由，然原判決既有如上可議
    之處，自屬無可維持，應予撤銷改判。爰審酌被告之素行尚可、告訴人係被告之
    母、被告因家產問題即率爾傷害其母即告訴人，被告犯罪手段、告訴人所受傷勢
    尚非嚴重、被告犯罪後未與告訴人和解等一切情狀，量處如主文所示之刑，並諭
    知易科罰金之折算標準。
據上論斷，應依刑事訴訟法第三百六十九條第一項前段、第三百六十四條、第二百九
十九條第一項前段，刑法第二條第一項前段、第二百七十七條第一項、第二百八十條
、第四十一條第一項前段，罰金罰鍰提高標準條例第一條前段、第二條，判決如主文
。
本案經檢察官蔡薰慧到庭執行職務。
中    華    民    國      九十    年      十        月        三        日
                              臺灣高等法院刑事第八庭
                                  審判長法  官  蔡  秀  雄
                                        法  官  沈  宜  生
                                        法  官  楊  炳  禎
右正本證明與原本無異。
如不服本判決應於收受送達後十日內向本院提出上訴書狀，其未敘述上訴之理由者並
得於提起上訴後十日內向本院補提理由書（均須按他造當事人之人數附繕本）。
                                        書記官  廖  素  花
中    華    民    國      九十    年      十        月        四        日
附錄：本判決論罪科刑法條全文
刑法第二百七十七條第一項
傷害人之身體或健康者，處三年以下有期徒刑，拘役或一千元以下罰金。
刑法第二百八十條
對於直系血親尊親屬，犯第二百七十七條或第二百七十八條之罪者，加重其刑至二分
之一。


司法院資訊處製作；財團法人民間司法改革基金會備份。
